【裁判字號】    97,交聲,193
【裁判日期】    971125
【裁判案由】    違反道路交通管理處罰條例聲明異議
【裁判全文】
臺灣苗栗地方法院交通事件裁定         97年度交聲字第193號
原處分機關  交通部公路總局新竹區監理所苗栗監理站
異  議  人
即受處分人  甲○○
上列異議人因違反道路交通管理處罰條例案件，對於交通部公路
總局新竹區監理所苗栗監理站97年9 月5 日所為之竹監苗字第裁
54-F00000000、54-F00000000、54-F00000000、54-F00000000號
處分（原舉發案號：苗縣警交字第F00000000、F00000000、F000
00000、F00000000號）聲明異議，本院裁定如下：
    主  文
關於交通部公路總局新竹區監理所竹監苗字第裁54-F00000000號
處分撤銷。
上開撤銷部分甲○○不罰。
其餘異議均駁回。
    理  由
一、原處分機關略以：異議人即受處分人甲○○於民國97年8 月
    22日14時30分許，騎乘車牌號碼276-BRE 號重型機車行經苗
    栗縣頭份鎮○○○路僑善國小門口前為苗栗縣警察局頭份分
    局斗坪派出所員警分別掣開苗縣警交字第F00000000 號違規
    通知單，舉發「1.未戴安全帽、2.闖紅燈」、苗縣警交字第
    F00000000 號違規通知單，舉發「1.無照駕駛、2.危險駕駛
    」、苗縣警交字第F00000000 號違規通知單，舉發「1.不按
    遵行方向行駛（逆向行駛）、2.不服指揮稽查逃逸」、苗縣
    警交字第F00000000 號違規通知單，舉發「雙黃線超車（跨
    越雙黃線超車）」違規；嗣異議人於應到案日期前提出申訴
    表示不服，經函請原舉發單位調查結果，仍認異議人確有前
    開違規行為，乃依道路交通管理處罰條例第31條第6 項、第
    53條第1 項、第21條第1 項第1 款、第43條第1 項第1 款、
    第45條第1 項第1 款、第60條第1 項、第47條第1 項第2 款
    、第63條第1 項第1 款、第3 款暨違反道路交通管理事件統
    一裁罰標準及處理細則第41條第4 項規定，於97年9 月5 日
    裁處異議人罰鍰共計新臺幣25,400元，並記違規點數共6 點
    ，原處分並無不法等語。
二、異議意旨略以：異議人違規當天因未戴安全帽，途中遇警察
    取締攔檢，因為無照心急，加上警察從後方追趕，當下立即
    加速逃逸，以致於沿線有多項違規；惟按刑法犯罪有吸收關
    係，一行為同時觸犯兩種法令係依較重之法令定罪，況且行
    政執行中必有多項違反交通事實，亦有相互吸收關係，不應
    按照所有違規同時告發等語。
三、關於原處分機關竹監苗字第裁54-F00000000、54-F00000000
    、54-F00000000號處分部分：
  (一)按機器腳踏車駕駛人未依規定戴安全帽者，處駕駛人新臺幣
    500 元罰鍰；汽車駕駛人，行經有燈光號誌管制之交岔路口
    闖紅燈者，處新臺幣1,800元以上5,400元以下罰鍰；汽車駕
    駛人未領有駕駛執照駕駛小型車或機器腳踏車者，處新臺幣
    6,000 元以上12,000元以下罰鍰，並當場禁止其駕駛，未滿
    18歲之人，汽車駕駛人及其法定代理人或監護人應同時施以
    道路交通安全講習；汽車駕駛人，駕駛汽車在道路上蛇行者
    ，應當場禁止其駕駛，並處6,000 元以上24,000元以下罰鍰
    ，未滿18歲之人，汽車駕駛人及其法定代理人或監護人應同
    時施以道路交通安全講習；汽車駕駛人爭道行駛而不按遵行
    之方向行駛者，處新臺幣600元以上1,800元以下罰鍰；汽車
    駕駛人，駕駛汽車有違反本條例之行為，經交通勤務警察或
    依法令執行交通稽查任務人員制止時，不聽制止或拒絕停車
    接受稽查而逃逸者，除按各該條規定處罰外，處新臺幣3,00
    0元以上6,000元以下罰鍰；又汽車駕駛人，有違反道路交通
    管理處罰條例第45條、第60條第1 項、第43條、第53條情形
    者，除依原條款處罰鍰外，並分別記違規點數1 點、3 點，
    道路交通管理處罰條例第31條第6 項、第53條第1 項、第21
    條第1 項第1 款及第3 項、第43條第1 項第1 款及第5 項、
    第45條第1 款、第60條第1 項、第63條第1 項第1 款及第3
    款分別定有明文。而道路交通管理處罰條例所稱汽車包括機
    器腳踏車，同條例第3 條第8 款亦規定甚明。
  (二)異議人於97年8月22日14時30分許，騎乘車牌號碼276-BRE號
    重型機車行經苗栗縣頭份鎮○○○路僑善國小門口前處有未
    戴安全帽、闖紅燈、無照駕駛、危險駕駛、不按遵行方向行
    駛（逆向行駛）、不服指揮稽查逃逸違規等情，有苗栗縣警
    察局舉發違反道路交通管理事件通知單影本、裁決書、送達
    證書影本各3 份在卷可稽，並為異議人所不爭執，復經本件
    舉發員警吳順富於97年10月22日本院審理時具結證稱上情無
    訛，是異議人確實於上開時、地有前揭違規事實，足堪認定
    。
  (三)異議人雖以所違反之多項交通事實間有吸收關係，不應同時
    告發等語置辯，然按二以上違反道路交通管理之行為，應分
    別舉發、處罰，違反道路交通管理事件統一裁罰基準及處理
    細則第3 條第1 項本文規定甚明。次按「刑罰」處罰之客體
    ，為反杜會反道德之犯罪行為，其目的為社會之防衛及犯人
    之感化；而「行政罰」處罰之客體，為行政上義務之違反行
    為，其目的為行政秩序之維持，二者性質根本不同，當不發
    生從一重處斷或吸收之問題。另交通警員掣單舉發違反道路
    交通管理處罰條例所列之違規事實，本質上為行政處分，係
    公務員基於職務上權力，依法就特定之具體事件所為具有公
    法上效果之單方行政行為，受處分人對之不服提示申訴，公
    路主管機關設置之交通裁決單位經調查後認定違規屬實，依
    道路交通管理處罰條例之規定對受處分人所為之裁罰，自屬
    「行政罰」，揆諸前開說明，要無類推適用刑法之吸收關係
    從一重處斷之餘地，是異議人前開所辯，容有誤會，洵非可
    採。從而，異議人有於上開路段未戴安全帽、闖紅燈、無照
    駕駛、危險駕駛、不按遵行方向行駛（逆向行駛）、不服指
    揮稽查逃逸之行為，且經合法舉發一事堪予認定，此部分事
    證明確，應依法論科。
四、關於原處分機關竹監苗字第裁54-F00000000號處分部分：
  (一)按交通法庭認為聲明異議有理由者，應以裁定將原處分經聲
    明異議部分撤銷，並自為裁定，道路交通案件處理辦法第20
    條前段定有明文。又法院受理交通事件，準用刑事訴訟法之
    規定，道路交通管理處罰條例第89條前段定有明文；又犯罪
    事實應依證據認定之，無證據不得認定其犯罪事實，刑事訴
    訟法第154 條第2 項定有明文；而犯罪事實之認定，應憑證
    據，如未能發現相關證據，或證據不足以證明，自不能以推
    測或擬制之方法，以為裁判基礎；另認定不利於被告之事實
    ，須依積極證據，苟積極證據不足為不利於被告事實之認定
    時，即應為有利於被告之認定，更不必有何有利之證據（最
    高法院40年臺上字第86號、30年上字第816 號判例意旨參照
    ）。是法院於審理行為人違反道路交通管理處罰條例案件，
    當踐行完畢調查證據之程序後，為事實之認定時，如就原處
    分機關所認定之行為人違規事實仍有合理之訴訟上懷疑，而
    無法確信行為人確有該當於道路交通管理處罰條例各該處罰
    條文之構成要件事實時，即應依訴訟上之待證事實「倘有懷
    疑，則從被告之利益作解釋」之證據法則，為有利於受處分
    人之認定。
  (二)異議人於上揭時間，騎乘車牌號碼276-BRE 號重型機車行經
    苗栗縣頭份鎮○○○路僑善國小門口前處跨越雙黃線超車乙
    節，固有有苗栗縣警察局舉發違反道路交通管理事件通知單
    影本、裁決書、送達證書影本各1 份在卷可憑，惟依證人即
    本件舉發警員吳順富於97年10月22日本院調查時到庭具結證
    稱：「（本件異議人違規當時有無其他車輛在現場？）那台
    黑色休旅車是幫我擋異議人的車輛，我記得當時有另一台車
    」、「（那台車是在附近的車輛，還是異議人超越的車子？
    ）我忘了」、「（當天的車流輛如何？）不多」、「（是否
    有可能異議人當時附近可能有車在行駛，而不是超越那些車
    輛？）有可能」、「（你還有印象異議人是超何種車？）沒
    有印象」、「（超車的情形，還記得否？）沒有印象。」等
    語（見本院上開日期訊問筆錄），可見證人無法肯定異議人
    確有前開違規情事，是關於此部分既不能排除上開可能性之
    合理懷疑，復查無任何其他積極證據，足認異議人確有前揭
    違規行為。從而，異議人是否確有前揭違規行為，尚未達於
    通常一般之人均不致有所懷疑，而得確信其為真實之程度，
    仍有合理之懷疑存在，無從使本院得異議人有前揭違規事實
    之確信，揆諸首揭說明，自應作對異議人有利之認定。
五、綜上所述，本件異議人既有前揭未戴安全帽、闖紅燈、無照
    駕駛、危險駕駛、不按遵行方向行駛（逆向行駛）、不服指
    揮稽查逃逸之違規行為，原處分機關依道路交通管理處罰條
    例第31條第6 項、第53條第1 項、第21條第1 項第1 款、第
    43條第1 項第1 款、第45條第1 項第1 款、第60條第1 項、
    第47條第1 項第2 款、第63條第1 項第1 款、第3 款之規定
    及違反道路交通管理事件統一裁罰基準表，裁處異議人罰鍰
    共計24,200元，並記違規點數共計5 點，核無違法或不當之
    情事，聲明異議意旨僅執前詞，任意指摘原處分，並無理由
    ，應予駁回。然就原處分機關以異議人跨越雙黃線超車違規
    ，而裁處異議人罰鍰1,200 元，並記違規點數1 點之處分部
    分，因舉發員警之舉證尚屬不足，復查無積極證據足證異議
    人有上開違規，是原處分機關就此所為之裁決處分即有未洽
    ，異議人此部分之異議為有理由，自應由本院將原處分撤銷
    ，改諭知異議人不罰，以資適法。
六、據上論斷，應依道路交通管理處罰條例第87條第2 項、道路
    交通案件處理辦法第19條、第20條前段，裁定如主文。
中    華    民    國    97    年    11    月    25    日
                  交通法庭  法  官  林 卉 聆
以上正本證明與原本無異。
如不服本裁定應於送達後5 日內向本院提出抗告狀。
                            書記官  楊 慧 萍
中    華    民    國    97    年    11    月    25    日


司法院資訊處製作；財團法人民間司法改革基金會備份。
